【裁判字號】    89,台上,4696
【裁判日期】    890809
【裁判案由】    業務侵占
【裁判全文】
最高法院刑事判決                              八十九年度台上字第四六九六號
    上  訴  人  甲○○
右上訴人因業務侵占案件，不服台灣高等法院中華民國八十九年四月十四日第二審更
審判決（八十八年度重上更(三)字第二三○號，起訴案號：台灣台北地方法院檢察署八
十二年度偵緝字第四六八號），提起上訴，本院判決如左：
    主  文
上訴駁回。
    理  由
本件雖係刑事訴訟法第三百七十六條第三款所列之案件，惟於民國八十四年十月二十
日刑事訴訟法修正前，原得上訴於第三審法院，且已繫屬法院，依修正刑事訴訟法施
行法第五條第一項規定，仍得上訴於本院，合先明。又按刑事訴訟法第三百七十七
條規定：上訴於第三審法院，非以判決違背法令為理由，不得為之。是提起第三審上
訴，應以原判決違背法令為理由，係屬法定要件；且必須依據卷內資料為具體之指摘
，並足據以辨認原判決已具備違背法令之形式，或所指摘原判決違法情事，顯與法律
規定得為第三審上訴理由之違法情形相適合時，始屬相當。又上訴理由所指摘原判決
違法情事，若純屬對原審採證認事職權之適法行使任意指摘，亦不能執為適法之第三
審上訴理由。本件上訴人甲○○上訴意旨略稱：(一)告訴人蔡哲安係以分期付款方式購
買多輛汽車，再委由上訴人經營之車行出租，足認其對車輛之租售極為專精，而本件
之000－0000號賓士自用小客車，係告訴人於七十八年四月四日所購買，其行
車執照上載明第一次驗車之時間為八十一年四月四日，告訴人焉有不知之理；且驗車
毋庸使用印章，辦理車輛過戶始需使用原登記印鑑，應為告訴人所明知，則其交付上
開賓士汽車之原登記印鑑章予上訴人，顯非基於驗車，而係辦理該車輛之過戶手續，
證人林美燕、林永富亦證稱告訴人有交付車籍資料託售該部車輛，亦有看到上訴人交
付車款等語，足見告訴人確有託售該車輛，其所指訴與事實不合。又依車籍資料，告
訴人購買本件之車輛後，有向銀行貸款，車籍資料均放於銀行以供擔保，嗣告訴人託
上訴人出售，即先提供房屋向銀行貸款，將車籍資料取回交予上訴人辦理過戶手續，
上開賓士車輛出售過戶完成後，銀行亦未提出異議，足以證明告訴人確有託上訴人出
售該車。至於000－0000號紳寶汽車亦係告訴人所託售，嗣因該車出租他人，
不料被供為犯罪之用，而被法院扣押，並非上訴人擅自出售。另告訴人於八十二年十
一月二十八日成立和解，告訴人同意於上訴人給付新台幣（下同）十五萬元後，雙方
因車輛所衍生之糾紛即告解決，如上開車輛係由上訴人擅自出售，告訴人何以願以十
五萬元和解？從而上訴人確係受託出售車輛，原判決認上訴人基於侵占意圖出售，認
事用法不當。(二)告訴人既係對於車輛租售專精，且告訴人陳稱其可自行售車，即係有
售車經驗之人，顯不可能陷於錯誤而將不應交付之文件及印鑑章交付上訴人，原判決
認告訴人有可能陷於錯誤而交付云云，亦違經驗與論理法則。惟查原判決依其調查證
據結果，本於推理作用，認定上訴人係從事汽車租賃業務之人，於七十八年間起租用
蔡哲安所有000－0000號賓士自用小客車，及蔡某之妻吳麗珍名義登記之00
0－0000號紳寶自用小客車，供為其所經營汽車租賃公司出租之用，竟基於意圖
為自己不法所有之概括犯意，於七十九年三月初，向蔡哲安佯稱上開賓士汽車要接受
年度檢驗，使蔡哲安將身分證、印章及車籍資料等交予後，上訴人即將該賓士汽車侵
占入己，並將之出售予陳文海；又於同年四月十六日，將上開紳寶汽車侵占入己，並
將之出售予陳文仁等情；因將第一審論處上訴人連續意圖為自己不法之所有而侵占對
於業務上所持有之物罪刑（緩刑三年）之判決撤銷，改判仍論處同一罪刑，業已明
其所憑之證據及認定之理由，並以告訴人一再指稱伊為職業軍人，上開賓士汽車係伊
第一次購買之汽車，買來後交予上訴人出租，幾乎未看過行車執照，沒有經驗不知不
滿三年不需檢驗及檢驗時須交付之文件，係陳文仁打電話給伊後始知車輛被賣之事等
語，參諸道路交通安全規則關於驗車之年限前後規定不一，告訴人蔡哲安於購車後即
交付上訴人出租，未注意驗車之時間尚不違常情，其所稱不知驗車時間，係上訴人向
伊誑稱要接受年度車輛檢驗及提出上開文件等，始陷於錯誤交付等語，堪以採信；證
人林美燕不能確切證明上訴人無上開犯行，且其證述情形係聽聞於上訴人，自不足為
有利於上訴人之認定依據；證人林永富證述之內容，與身歷其事之溫啟志之證述情節
不合，亦難認與事實符合；又上開賓士汽車並未設定動產擔保抵押，業據告訴人陳明
，並有該車之車籍資料可按；上訴人所稱該車有以車價九成向銀行貸款，並將車籍資
料放於銀行供擔保之用，嗣告訴人託上訴人出售該車，即提供其房屋向銀行設定抵押
，取回車籍資料交上訴人辦理過戶手續，這是告訴人向伊說的等語，不足採信；上訴
人雖於八十二年十一月二十八日及同年十二月八日，與陳文仁及告訴人成立和解，賠
償告訴人十五萬元，但此十五萬元係上訴人任意出售車輛之額外賠償金，此由和解書
之內容可知，上訴人辯稱此十五萬元係上開汽車之價金云云，不足採取；上訴人所提
出之九萬六千元、五萬元兩紙收據，告訴人否認其為上開車輛出售之價款，且該兩紙
收據出具之日期分別為七十八年十二月二十日、七十九年二月二十九日，距上開車輛
出售之時間非短，足見告訴人所稱該兩筆款項與上開車輛之出售無關等語，堪可採信
；俱分別於理由內予以指駁及說明。從形式上觀察，尚無採證認事違反經驗與論理法
則等違法情形存在。經核上開上訴意旨純係就原審已詳加調查並於理由予以指駁說明
之事項，重為事實上之爭執，及對原審採證認事職權之適法行使，徒憑己見漫事指摘
，尚不足據以辨認原判決有其所指之違背法令形式存在。依首揭說明，應認本件上訴
為違背法律上之程式。
據上論結，應依刑事訴訟法第三百九十五條前段，判決如主文。
中      華      民      國    八十九    年      八      月      九      日
                              最高法院刑事第十庭
                                  審判長法官  曾  有  田
                                        法官  陳  宗  鎮
                                        法官  劉  介  民
                                        法官  魏  新  和
                                        法官  蕭  權  閔
      右正本證明與原本無異
                                              書  記  官
中      華      民      國    八十九    年      八      月     十四     日


司法院資訊處製作；財團法人民間司法改革基金會備份。
